臺灣高等法院臺中分院刑事判決　　　　　民國九十三年度上更(二)字第一三六號
　　上　訴　人
　　即　被　告　甲○○
　　　　　　　　丙○○
　　共　　　同
　　選任辯護人　辛○○
右上訴人因殺人未遂等案件，不服臺灣臺中地方法院中華民國九十二年三月二十一日
第一審判決（民國九十二年度訴字第四二○號，起訴案號：臺灣臺中地方法院檢察署
九十一年度偵字第二四五三二號，九十二年度偵字第九一二號），提起上訴，判決後
，經最高法院第二次發回更審，本院判決如左：
    主      文
原判決關於甲○○、丙○○殺人未遂及定執行刑部分，均撤銷。
甲○○、丙○○殺人未遂，各處有期徒刑柒年。
其他上訴駁回。
甲○○、丙○○駁回部分所處如附表所示之刑與撤銷改判如第二項所示之刑，均應執
行有期徒刑拾貳年柒月，併科罰金新臺幣貳拾萬元，罰金如易服勞役，均以罰金總額
與陸個月之日數比例折算。扣案之以色列ＩＭＩ廠製ＤＥＳＥＲＴＥＡＧＬＥ　ＰＩ
ＳＴＯＬ型制式半自動九○手槍壹支（槍號Ｅ０４５４５，槍枝管制編號00000
00000，含彈匣二個）、德國製Ｈ＆Ｋ廠製ＵＳＰ型制式半自動九○手槍壹支（
槍號00－000000，槍枝管制編號0000000000，含彈匣一個）、制
式九ｍｍ子彈貳拾肆顆、黑色手提袋壹只均沒收。
　　事      實
一、甲○○（綽號老進）曾於民國（下同）八十年間因犯殺人、槍砲等案件，經原審
    法院判處有期徒刑十三年確定，又於八十一年間，因分別犯恐嚇、槍砲等案件，
    經臺灣彰化地方法院先後判處有期徒刑二年、三月確定，嗣合併更定執行刑為有
    期徒刑十五年二月，八十二年一月十一日送監執行後，於八十四年間，復因涉嫌
    貪污治罪條例案件被提起公訴，經本院判處有期徒刑一年六月確定，接續執行，
    嗣於九十年二月七日，因縮短刑期假釋出監，並付保護管束，假釋期間應至九十
    六年十二月十三日屆滿，現尚在假釋期間內。丙○○（綽號阿強）曾於八十四年
    間，因犯恐嚇取財罪，經臺灣彰化地方法院判處有期徒刑十月確定，又於八十五
    年間因犯麻醉藥品、槍砲、藥事法等罪，經同法院判處有期徒刑六年四月確定，
    嗣合併更定執行刑為有期徒刑七年，八十五年七月十九日送監執行後，於八十五
    年間，復因犯煙毒案件，經原審法院判處有期徒刑三年八月確定，接續執行，嗣
    於九十年四月廿七日因縮短刑期假釋出監，並付保護管束，假釋期間應至九十五
    年十月十四日屆滿，現尚在假釋期間內。二人均仍不知悔改，復分別為左列之犯
    行：
　(一)、甲○○、丙○○二人先後假釋出監後，均無固定之正當職業與收入，九十一年
      初，丙○○經友人介紹而認識甲○○，之後即常隨側於甲○○擔任其司機、保
      鑣，為甲○○服務，而成為甲○○之小弟。嗣自九十一年一月間起，甲○○除
      自身經營賭場外，亦經常出入他處職業賭場賭博，為防範他人搶奪其財物，乃
      於九十一年一月間某日，夥同丙○○，在彰化縣二林鎮○○路一處加油站前，
      向真實姓名、年籍不詳，綽號「黑川」之成年男子相互借用，而未經許可，持
      有均具有殺傷力之以色列ＩＭＩ廠製ＤＥＳＥＲＴＥＡＧＬＥ　ＰＩＳＴＯＬ
      型制式半自動九○手槍一支（槍號Ｅ０４５４５，含彈匣二個）、德國製Ｈ＆
      Ｋ廠製ＵＳＰ型制式半自動九○手槍一支（槍號00－000000，含彈匣
      一個）、制式９ｍｍ圓頭彈（銅包衣彈頭）子彈四十餘顆等物（以一黑色手提
      袋盛裝，另有已擊發過之彈頭、彈殼各一顆）。其二人明知該批槍、彈均具有
      殺傷力，係屬公告查禁之違禁物，仍基於共同犯意聯絡，未經許可而非法持有
      之，並交由丙○○負責以小包包裝置，另再放於甲○○所有之一較大黑色手提
      袋內盛裝，隨身攜帶，以備供不時之需。
　(二)、九十一年十一月廿六日（起訴書誤為六日）晚上，甲○○、丙○○、乙○○（
      綽號芋粿）、許天德（綽號天德）與綽號「阿政」男子等數人，於彰化縣員林
      鎮某海產店宴飲後，大夥又齊至臺中市○○路海派六店繼續飲酒作樂，當時丙○○駕駛車牌號碼Ｎ４－四二九八號銀色休旅車，搭載甲○○；乙○○搭乘「
      阿政」所駕駛之自小客車；許天德另行駕駛一部自小客車到場。席間，邀請黃
      漢鉛（綽號煙仔）、陳任邦（綽號阿邦）前來參加，至翌（廿七）日凌晨二時
      左右，眾人皆已略有醉意（丙○○未飲酒），陳任邦復邀往臺中市○○○路○
      段六四之四號「金錢豹酒店ＫＴＶ中港店（或稱金山酒店）」繼續飲酒作樂，
      迄凌晨二時十五分許，眾人陸續到達「金錢豹酒店ＫＴＶ中港店」，並進入四
      樓二○五號包廂內消費（丙○○仍未飲酒），且招喚服務小姐盧慧如（花名寶
      琳）、庚○○（花名自由）、賴雅芳（花名安妮）、劉俋廷（花名克寧）等人
      坐檯陪侍。席間，陳家倫因認識該包廂內之某些舊同事、客人，遂進入包廂內
      打招呼並招待酒菜。至凌晨二時廿分許，乙○○得知黃漢鉛和丁○○（綽號大
      頭忠）間曾有怨隙，有意藉此一歡宴機會居中調解，即電邀丁○○自彰化縣和
      美鎮家中前來，丁○○於凌晨二時五十分許到達並進入包廂內，發現除乙○○
      、黃漢鉛二人外，餘眾人皆非熟識，即入座於乙○○、甲○○之中間（面對電
      視螢幕之ㄇ字型右側；左手邊為乙○○，右手邊為甲○○）。乙○○隨即充當
      黃漢鉛、丁○○間之和事佬，約莫十分鐘許，乙○○、黃漢鉛等人因皆已有醉
      意，酒酣耳熱之際，彼此竟生口角磨擦，乙○○自恃身分而數落黃漢鉛數句。
      詎甲○○當時已飲不少酒，但尚未至無知覺、無意識、無自制判斷力之心神喪
      失或精神耗弱程度，其得知丁○○將要前來，心中早已不樂，此際聞言，認黃
      漢鉛口氣不好影響喝酒氣氛，一時氣憤而逕行萌生接續殺人之犯意，從座椅中
      起身往包廂中央跨出數步，站到電視機前，由腰際拔出其於進入該酒店時，已
      預藏供防身用之前開德製制式九○手槍（丙○○則預藏前開以色列製制式九○
      手槍，二人所持手槍子彈均已上膛），轉身朝乙○○、丁○○方向不分親疏共
      接續射擊五發子彈，其中一發擊中乙○○腹部，造成膀胱破裂、小腸穿孔、左
      股骨頸斷裂（未提告訴），另流彈波及坐於乙○○左側之庚○○，造成左腳掌
      及右臂部二處遭子彈所擊傷（未提告訴），又一發擊中丁○○腹部，子彈由腹
      部皮下貫穿至左大腿，另一發子彈彈頭碎片則擊中丁○○之右手掌（未提告訴
      ）。丙○○見狀亦手持以色列製制式九○手槍站立甲○○旁，防護甲○○，眾
      人一陣錯諤，未幾，紛紛奪門而去，甲○○、丙○○、陳家倫三人首先在眾人
      半推半拉促擁之下，步出包廂而去。乙○○、丁○○二人則在友人協助下前往
      臺中市○○路榮民總醫院急救，始均倖免於死；庚○○則被送往臺中市林新醫
      院救治，尚無大礙。該ＫＴＶ二○五號包廂內，嗣經警尋獲彈殼五個、彈頭二
      個、未爆子彈一顆，暨自丁○○左大腿處取出彈頭碎片。
　(三)、臺中市警察局第六分局刑事組小隊長曾鏘仁、偵查員何明憲、黃漢周、戊○○
      、己○○五人，事先接獲線報稱：「金錢豹酒店ＫＴＶ市政店，於九十一年九
      月間所發生槍擊案件之涉嫌人甲○○、丙○○於七日凌晨將前往金錢豹酒店Ｋ
      ＴＶ中港店」之情，即預先前往埋伏於該店四樓二○五號包廂外走廊附近觀察
      ，依法執行職務。嗣側聽得包廂內有爭執聲，繼又聽得四、五聲槍響，復見甲○○、丙○○、陳家倫三人愴惶步出四樓二○五號包廂，且甲○○、丙○○手
      中仍各持有一把手槍，惟恐波及無辜，曾鏘仁當機決定，示意埋伏之眾警員尾
      隨甲○○、丙○○、陳家倫進入電梯內，以便俟機將其等制服逮捕之。甲○○
      、丙○○、陳家倫進入電梯後，甲○○將手槍插藏於腰際，丙○○仍持有手槍
      中，曾鏘仁、己○○、戊○○、黃漢周四人亦魚貫進入電梯內，何明憲因電梯
      內已十分擁擠而無法進入，遂在四樓電梯門口守候戒護。電梯門一關，曾鏘仁
      四名警員即重覆表明第六分局刑事組警員身分，曾鏘仁、黃漢周並出示警槍押
      控甲○○三人，甲○○並回問稱：你們是不是「蕭峰那一組的」，曾鏘仁回答
      稱：不是，我們是六分局三組等語。此際，甲○○即出手試圖奪取曾鏘仁、黃
      漢周手中警槍，丙○○亦即刻舉起手槍拒捕，槍口朝向戊○○警員，擊錘已拉
      開，戊○○見情勢危急乃以雙手握住丙○○手中之槍（右手握住槍管與擊錘之
      間，左手握住槍柄），丙○○才無從扣動扳機擊發，陳家倫亦出手協助丙○○
      要把槍枝強行奪回，但因戊○○握住甚緊而不遂，詎又轉念試圖去搶黃漢周手
      中警槍，但為黃漢周所查覺而閃避開來，雙方在電梯內此一狹隘空間中近身肉
      搏。約四十秒左右，電梯到達地下一樓而自動開啟門戶，丙○○乘勢往外一擠
      並強力拉奪槍枝，戊○○、陳家倫、己○○、黃漢周均被牽動而失去重力往電
      梯外摔去，戊○○右手虎口因而遭槍身瞄準器劃傷（未提告訴），只餘曾鏘仁
      、甲○○二人仍在電梯中，數秒後，電梯門又自動關閉上昇往四樓而去。（陳
      家倫此犯妨害公務罪及甲○○、丙○○此部分妨害公務犯行，均業經本院上訴
      審判處罪刑確定）
　(四)、丙○○到達地下室一樓電梯外時，乘戊○○、己○○、黃漢周等三人摔倒於地
      ，尚未及起身之瞬間，頓然另萌生殺害戊○○之犯意，一手拉住戊○○之背心
      後衣領，口中並大罵：「幹你娘，給你死」，近距離朝戊○○頭部射擊一槍，
      幸經己○○用手撥開槍枝，且倉促間失卻準頭而未擊中，而彈頭擊中牆壁後所
      成碎片，卻反彈擊中黃漢周之左肩後背處成傷（未提告訴）。丙○○見一槍未
      中，並未放開戊○○之背心，槍口乃朝戊○○之頭部瞄準射擊第二發，然未擊
      發，丙○○方才轉身逃逸往停車場而去，奔逃過程中復朝背後追趕之警員戊○○射擊二、三槍，戊○○起身後旋即在後尾追並連開四槍反擊，其中一槍擊中
      丙○○之左背部，但因顧慮地形不明，且丙○○手中持有手槍、電梯口仍有同
      仁黃漢周、己○○情況不明，不敢貿然追擊。丙○○趁隙沿著車道往地下二、
      三樓而去，嗣在地下三樓停車場發現泊車服務生癸○○，即另行起意持槍脅迫
      無駕車載送義務之癸○○駕車搭載其逃逸，癸○○因先前已聽聞槍聲大作，復
      見丙○○手中持有手槍，心中畏懼而莫敢不從，乃隨意駕駛客人所有車牌號碼
      不詳之賓士車一部搭載丙○○，迅即逃逸至臺中市○○路、青海路口處（丙○○此部強制癸○○犯行，業經本院上訴審判處罪刑確定），丙○○另改搭陳德
      利所駕駛之車牌號碼Ｎ７－四八七號營業小客車前往臺中市○○○○街三五號
      友人蔡鳳錦住處向其求助，蔡鳳錦便共乘該部營業小客車將丙○○送往臺中市
      ○○○路澄清醫院急救，丙○○在急診室將內有槍、彈之黑色手提袋交予不知
      情之蔡鳳錦保管，旋被其後趕至之警員賴志福、謝昔周發現該手提袋內有以色
      列製制式九○手槍一把（彈匣二個）、制式九○子彈廿五顆而扣獲。
　(五)、曾鏘仁在電梯內原已壓制甲○○，詎於地下一樓電梯門關閉之際，目睹丙○○
      持槍欲對著戊○○射擊，因救護同仁心切，遂把右手所持警槍換交左手，準備
      要對準丙○○，但電梯門隨即關上，甲○○乃乘勢掙脫壓制，並以強暴極力反
      抗要搶奪曾鏘仁握於左手之警槍，曾鏘仁見情況急迫，只得朝甲○○腿部射擊
      二槍，惟因雙方當時拉扯動作激烈，第一槍乃擊中甲○○之胸腹部，另一槍則
      卡彈而未擊發；當電梯上昇至四樓而開啟時，恰有黃漢鉛正要離開而走進電梯
      ，因不明曾鏘仁之身分，誤以為兩人在爭執鬥毆，遂上前勸阻，曾鏘仁未予理
      會而指示守在四樓電梯口之何明憲將先行步出電梯之甲○○予以逮捕，其再步
      出電梯清理槍支內之卡彈，甲○○嗣由何明憲報請勤務中心支援之救護車戒護
      至臺中市○○路澄清醫院急救，無生命危險。其後，復經員警逐層搜索地下停
      車場，而在Ｎ４－四二九八號自小客車內，又發現查扣制式九○子彈十三顆、
      已擊發之彈頭、彈殼各一個等物。
二、案經臺中市警察局第六分局報請臺灣臺中地方法院檢察署檢察官偵查起訴。
    理      由
壹、上訴人即被告（下稱被告）甲○○、丙○○非法持有手槍、子彈部分：
一、右開犯罪事實(一)部分，業據被告甲○○、丙○○分別於警訊、偵查及被告丙○○
    於本院歷審審理時供認不諱，復有扣案之前揭手槍（含彈匣）、子彈、彈頭、彈
    殼等可資佐證。而扣案之被告丙○○所執持之手槍一把，係具有殺傷力之以色列
    ＩＭＩ廠製ＤＥＳＥＲＴ　ＥＡＧＬＥ　ＰＩＳＴＯＬ型制式半自動九○手槍（
    槍號Ｅ０４５４５，含彈匣二個），另被告甲○○所執持之手槍一把，係具有殺
    傷力之德國製Ｈ＆Ｋ廠製ＵＳＰ型制式半自動九○手槍（槍號00－00000
    0，含彈匣一個），子彈均為具有殺傷力之制式９ｍｍ圓頭彈等情，復有內政部
    警政署刑事警察局九十一年十一月廿八日刑鑑字第○九一○三一九六七六號槍彈
    鑑定書附卷可憑（見偵字第二四五三二號偵查卷一○二頁以下）。是被告二人之
    自白，核與事實相符，應可認定。
二、被告甲○○於原審及本院上訴審審理時翻異前詞，否認非法持有槍、彈情事，於
    原審時辯稱：「該槍枝是向綽號黑川借用的。黑川到底有多少槍枝我不知道。槍
    枝曾經向黑川借用，我們的槍枝是互相借用，以前我持有部分已判刑確定。這二
    支槍枝是黑川的」，「是由丙○○向他借的，丙○○也向他拿過好多次，這次何
    時拿的槍枝我不知道」。「我不知道丙○○何時帶槍枝，都由丙○○決定，丙○○帶槍的目的，是為了防身用。我們拿槍枝是為了防身，預防去賭場被搶用。這
    二支槍都由丙○○在保管，也隨身帶。我都沒有拿過，是放在黑色背包」云云
    （見原審卷第四十一頁）；於本院上訴審審理時亦供陳：「槍是被告丙○○向黑
    川借的，我不知道他借本案的這兩支槍、彈」（見本院上訴審卷第八六頁）。被
    告丙○○於本院上訴審亦改供稱「槍是我的」云云。惟被告甲○○於警訊時已供
    稱：「扣案之槍、彈均是我本人所有，槍是我九十一年一月初某日，在彰化縣二
    林鎮○○路一處加油站前，向綽號『黑川』之男子處借得」等語；而被告丙○○
    於偵查初訊亦供稱：「甲○○在十一月廿六日晚上帶的二支槍，是甲○○的，二
    支都是他的，子彈幾顆，我不清楚。」，被告甲○○及其辯護人雖又稱，警訊筆
    錄非實，因甲○○當時在醫院加護病房不能應訊等情，惟據證人即製作被告甲○○警訊筆錄之王權澤於本院上訴審證稱：我是在加護病房內問的，當時他（甲○○）及有插管，是躺在病床上，我們問他，他回答什麼，我就寫什麼，他說話及
    問題，當時好像有錄音等語（見本院上訴卷第一七一頁），經本審調取被告甲○○警訊錄音帶及其譯文，加以勘驗結果，其警訊筆錄內容與錄音帶及其譯文一致
    （僅係筆錄記載與錄音譯文順序不同而已），有該錄音帶、譯文，勘驗筆錄附卷
    可稽（見本審卷第一一八、一五○、一五一頁），足見被告甲○○於警訊所為自
    白確係出於自由意識無訛。
三、綜上，被告甲○○於原審及本院上訴審翻異之詞，旨在事後圖卸刑責，被告丙○○事後變更前詞，無非在於由己獨擔刑責，迴護附和被告甲○○，均不足為憑。
    被告甲○○、丙○○二人此部分共同未經許可，非法持有制式手槍、子彈之事證
    已臻明確，犯行均堪以認定。
貳、被告甲○○殺人未遂部分：
一、被告甲○○於本院審理未到庭，據其於本院前審供述，則矢口否認有事實欄一之
    (二)部分之殺人未遂犯行，辯稱：當時乙○○與丁○○說話很大聲，我站起來是要
    制止他們大聲講話，丙○○跑到我身邊，我即隨手搶過一支槍，另一支槍還在丙○○手中，以防止吳某開槍，我並沒有開槍，丁○○、乙○○被何人槍擊，我不
    清楚云云。惟查：
　(一)、被告甲○○右開殺人未遂事實，業據被告甲○○於警訊供稱，伊向丙○○拿過
      一支槍，比向丁○○說大家喝酒不要談不愉快的事，也有開槍射擊不諱（見偵
      字第二四五三二號偵查卷第二十五頁），被告丙○○於偵查時亦供稱：「甲○○在十一月二十六日晚上帶的二支槍，是甲○○的，二支都是他的，子彈幾顆
      我不清楚」，「當時我坐在甲○○的對面，甲○○坐在丁○○的右手邊，可能
      是他們的談話讓甲○○覺得不高興，他就站起來，往中央走了幾步，他一站起
      來，二支手各拔出一把槍，我看到就趕緊站起來要搶他的槍，結果我只搶到沙
      漠之鷹，後來就一片混亂，我只知道他是朝丁○○方向開槍，開了幾槍，我不
      清楚，只知道開了好幾槍」等語（見他字卷第一四○頁），足見被告甲○○確
      有持槍朝丁○○、乙○○射擊之事實。
　(二)、被害人丁○○於偵查時供稱：「當時我注意著左側，老進他站起來，當時我沒
      有注意到，後來他有罵髒話，並掏出槍，是金屬色的，他的槍從那裡拔出來的
      ，因為角度的問題，我不知道，他有向前跨出約二步，立刻就對著芋粿（即乙○○）開了二槍，第三槍是對著我打，我立刻就中槍」，「乙○○與黃漢鉛講
      話，認為黃漢鉛口氣不好發生爭吵，甲○○站起來開槍」（見他字卷第八二頁
      ），於警訊亦稱：「乙○○與黃漢鉛講話，黃漢鉛口氣不好，乙○○以老大身
      分責備黃漢鉛，引起甲○○不滿，突然站起來朝乙○○射擊，再朝伊射擊，致
      伊與乙○○均中彈」（見他字卷第九四頁），另被害人乙○○於警訊、偵查時
      亦為相同情節之陳述（見他字卷第九八、一二三頁、偵字第二四五三二號卷第
      四五頁），益證被告甲○○係因聞及該二被害人與黃漢鉛間講話不當，影響喝
      酒氣氛，一時氣憤，萌殺人之犯意，而射擊該二被害人無訛。至於被害人丁○○於偵查雖曾陳稱，乙○○有講一句「今天我死在台中也沒有關係」，甲○○
      站起來並掏出槍，向前跨出二步，立刻向乙○○開二槍，第三槍對我打等語
      ，然於警訊、偵查初訊均未言及乙○○有講「今天我死在台中也沒有關係」之
      話語（已如上述），其前後所陳不一致，真實性存疑，況乙○○於偵查時亦稱
      ，伊當時已喝醉了，無法確定有否此情（見他字卷第一三五頁），是尚不能依
      丁○○所述，遽認係因乙○○確有講出此話語，致引發被告甲○○殺害丁○○
      、乙○○之犯意。從而辯護人於本審請求傳訊丁○○、乙○○查明此情，因已
      明確，認無再予傳訊之必要，併此敘明。
　(三)、丁○○於警訊、偵查中，及乙○○於警訊中雖分別指稱，丙○○、甲○○二人
      均朝其開槍云云；然訊之丙○○堅決否認有在包廂內開槍之行為，辯稱其站在
      甲○○旁邊，槍都是甲○○開的等語。經查本件與被告及被害人雙方均無利害
      關係之證人即前開ＫＴＶ服務人員庚○○於警訊中已明確指證，於包廂內僅有
      一名身材胖胖的男子開槍，即被告甲○○（指認甲○○身分證影本）；而本件
      案發後在ＫＴＶ現場拾獲之彈殼六顆（含在包廂內拾獲之五顆），及甲○○所
      乘Ｎ４－四二九八號自用小客車內尋獲之彈殼一顆，經內政部警政署刑事警察
      局比對結果，認送鑑以色列製九○手槍試射彈殼，與前開編號５－４彈殼之彈
      底特徵紋痕相合，另送鑑德製九○手槍試射彈殼，與送鑑彈殼六顆（編號５
      －１、５－２、５－３、５－５、５－６、８）之彈底特徵紋痕相合，足認
      分別由被告二人所持槍枝所擊發，有前開槍彈鑑定書在卷可稽。質之被告甲○○於原審坦承係持德製九○手槍射擊，丙○○則始終坦承所持為以色列製九○
      手槍；再參以丙○○於退出地下室電梯間外時，至少向執行勤務之員警射擊一
      槍，遺留一顆彈殼，該彈殼應即編號５－４所示之彈殼，其餘彈殼應為甲○○
      所射擊留下者，則在包廂內顯然僅留有甲○○所持德製九○手槍射擊後之彈殼
      ，此情形適與證人庚○○前開證述情節相符，足見丙○○所辯其未在包廂內開
      槍一節與事實相符。被害人乙○○、丁○○前開指述，應係混亂中誤認所致。
      另該二被害人所稱第一、二發朝乙○○射擊，第三、四發朝丁○○射擊，衡之
      現場燈光昏暗，情勢混亂，且其二人比肩而坐，顯難明確辨識各別受傷之先後
      次序，故甲○○開槍之情形，應僅係朝被害人所坐方向亂射，故波及無辜之庚○○，被害人乙○○、丁○○前開指述射擊先後，不能遽採。
　(四)、被告甲○○持有該槍彈後，一時氣憤，而萌生接續殺人之犯意，從座椅中起身
      往包廂中央跨出數步，轉身即持手槍朝乙○○、丁○○方向不分親疏共射擊五
      發子彈，其中一發擊中乙○○腹部，造成膀胱破裂、小腸穿孔、左股骨頸斷裂
    ，流彈波及坐於乙○○左側之庚○○，其左腳掌及右臂部二處遭子彈所擊傷，
      另一發擊中丁○○腹部，子彈由腹部皮下貫穿至左大腿，造成下肢開放性傷口
      ，又一發子彈彈頭碎片則擊中丁○○之右手掌，此均有行政院國軍退除役官兵
      輔導委員會臺中榮民總醫院開具之二份證明書附卷可證（見同上偵查卷第七二
      、七三頁）。甲○○持制式手槍朝被害人丁○○、乙○○之身體亂射擊數槍，
      分別擊中人體之要害等部位，足見其有置被害人丁○○、乙○○於死之故意。
二、綜上，被告甲○○此殺人未遂之事證已臻明確，其事後否認犯罪，為卸責之詞，
    不足採信，其犯行亦堪予認定。
、被告丙○○殺人未遂部分：
一、訊據被告丙○○坦承於右開事實欄一之(四)時地開搶射擊，致警員黃漢周受傷之事
    實不諱，但矢口否認有何殺害員警之犯意，辯稱：當時進入電梯，門一關，他們
    就高喊是三組的，伊不相信，因他們當時都穿便衣，沒有出示證件，而且從包廂
    開槍至進電梯也只有六、七秒，就算報警也沒那麼快，大家僵在那裡，伊是自然
    反應把槍舉起來，就被他們捉住，也被他們用二、三把槍指著，在電梯內伊未扣
    扳機，出電梯後伊開一槍是要嚇阻他們，是朝地上，在停車場的路上伊有再對著
    上方天花板開了幾槍，並無殺人的意思云云。惟查：被告丙○○右開殺人未遂之
    事實，已據證人己○○於原審證稱：「於地下一樓電梯打開後，我摔出去，當時
    大家都在拉扯，我也是摔出去的。我只看到丙○○有靠近戊○○，互相有拖拉，
    他有抓著戊○○的背心」，「電梯門開後，戊○○摔出去，丙○○當時拿槍向著
    戊○○，因戊○○跌倒在地，丙○○槍是指著戊○○的位置開槍，後來就跑了，
    第二聲我就沒有看到丙○○是指著何人開槍，只聽到聲音，因當時我是和陳家倫
    扭打。」，「到地下室一樓門開後，戊○○還沒有爬起來之前，丙○○就回身開
    了一槍，槍口確定是朝著我們三人的方向，並不是朝著地板，跳彈的碎片打到黃
    漢周左後肩部，後來戊○○從後追，有聽到四、五聲的槍聲。於偵查庭所言都實
    在」，「已記不得丙○○開幾槍，我有看到第一槍，第二槍卡彈，第三、四槍躲
    在柱子和車輛旁，當時我是壓著陳家倫，並不確定槍枝是否朝我們這邊射擊」。
    「當時電梯門打開後，戊○○和丙○○在外面，我的位置位於中間。當時摔倒後
    我有聽到有人罵『幹ＸＸ給你死！』是何人罵的我沒有注意聽。戊○○和丙○○
    確定是在我背後，丙○○開第一槍時我是站在他們的前面（即戊○○和丙○○之
    中間形成一個三角關係），第一槍是被我擋掉，才沒有打到戊○○」等語（見原
    審卷第二七八、二七九頁）。其於本審亦證稱，問戊○○在偵訊說你事後有告訴
    他，你有設法上去「阻擋」丙○○；當時你有看到丙○○的槍口對集戊○○的頭
    等情）均是正確。（問：於原審所證第一槍是被告「擋掉」才沒有打到戊○○之
    情）亦係對的，擋開是以手撥開丙○○之槍枝，非用身體阻擋，所說「阻擋」、
    「擋開」、「擋掉」係用語不同而已，實際上是以手撥開等語（見本審卷第一九
    ○、一九一頁），證人黃漢周在原審到庭結證稱：「到地下室時，因丙○○先衝
    出去，戊○○要搶丙○○的槍，所以人就跌出去。丙○○的第一槍是針對戊○○
    開槍的，不是對著旁邊或其他地方。我是在戊○○的後面，戊○○沒有被打到，
    子彈打到牆壁，跳彈回來，碎片才打到我的左肩」（見原審卷第一一六頁）。被
    害人戊○○先於偵查中結稱：「：：：我們其他四人幾乎是同時跌出去，只有丙○○沒有跌倒，我是在跌倒時被丙○○奪回的槍的瞄準器劃傷右手虎口，我還沒
    有站起來，來不及找丙○○在什麼地方時，就聽到呯一聲，聲音很近，我準備要
    起來時看到丙○○站在我前面，他還往我身前靠近，還抓住我的後衣領，這時他
    準備要打第二槍，但後來沒有聽到槍聲，後來是己○○告訴我，他當時有設法要
    去阻擋，因為當時他看到丙○○這時槍口是對著我的頭，所以他去阻止，後來我
    站起來時丙○○已跑到停車場去了，我有去追，在追的過程中他有開了二、三槍
    」；嗣於原審結稱：「電梯門開後，我第一個跌倒，丙○○並沒有跌倒，丙○○
    有開一槍，我只聽到槍聲，當時我要爬起來時，丙○○有想要提著我的背心後衣
    領，我掙脫後，他沒有拉，丙○○又開一槍，但是沒有擊發，這是第二槍，子彈
    有跳出來，遺留於現場，我們有找到子彈，丙○○有罵『幹ＸＸ，給你死』很大
    聲，我以為我中槍：：：」等語，於本審亦證稱，當時我搶的是丙○○的槍，從
    電梯出來我跌倒時，我最靠近丙○○，同事說他是朝我的頭部開槍的，因為我
    跌倒沒有看到丙○○如何開槍，是聽到槍聲，丙○○躲在車那裡，是朝我開槍
    ，因為我追他等語（見本審卷第一四七頁），由以上被害人戊○○，證人己○○
    、黃漢周所述，足證被告丙○○確是向戊○○開槍，但因慌亂中遭己○○以手撥
    開，而擊中牆壁反彈打到黃漢周，且在逃跑時仍朝戊○○開槍。至於己○○於偵
    查中雖未言及丙○○所開第一槍係遭其擋掉，於原審始陳述此一情節，然此乃其
    偵查中陳述是否完備之問題，尚不能認前後所陳有何矛盾之處。徵之持槍朝人射
    擊可能置人於死，乃正常人之常識，被告丙○○持槍持續朝戊○○射擊數槍，並
    喊叫「給你死」，其有殺人之故意與行為，至堪認定，所辯係朝地上及天花板開
    槍，係在嚇阻，無殺人之故意云云，顯不足採，又其未射中戊○○，不發生殺人
    結果，仍應負殺人未遂罪責。
二、綜上所述，被告丙○○殺人未遂罪之事證已臻明確，此部分犯行亦堪認定。
、查被告甲○○雖陸續在彰化縣員林鎮某海產店，臺中市海派六店、金錢豹ＫＴＶ
    中港店等處飲酒，略有醉意，惟其尚能於乙○○、黃漢鉛口角時，起而持槍持續
    射殺丁○○、乙○○，於電梯中員警曾鏘仁等表明係六分局三組的員警時，尚能
    回問曾鏘仁等是否「蕭峰」的那一組，顯見被告行為時，尚未至無知覺，無意識
    力，無自制判斷力之心神喪失或精神耗弱程度。又被告甲○○於九十一年十二月
    三日接受警訊時，雖仍在澄清醫院加護病房接受治療，但製作訊問筆錄之林澤權
    於本院上訴審審理證稱：「是在加護病房內問的，當時甲○○沒有插管，他躺在
    病床上，我問他，他回答什麼我就寫什麼，他說話沒問題。」，並有本審調取之
    該錄音帶及錄音帶勘驗筆錄可證（已如上述）；被告甲○○於其接受警訊時，亦
    顯未達於意識不清醒不能應訊回答之程度。另被告甲○○辯護人於前審請求傳訊
    證人黃漢鉛、許天德、陳任邦、詹士正以查明丁○○等遭搶擊情形，因事證已明
    確，核無必要，亦併此說明。
伍、核被告甲○○、丙○○所為，均係犯槍砲彈藥刀械管制條例第七條第四項之未經
    許可持有手槍罪、同條例第十二條第四項之未經許可持有子彈罪（犯罪事實一之
    (一)）、刑法第二百七十一條第二項、第一項殺人未遂罪（甲○○為犯罪事實一之
    (二)，丙○○為犯罪事實一之(四)）。被告等持有系爭槍彈之初，目的是為防身，並
    非殺人，其事後另行起意持該槍彈用以殺人，依實務見解，認係數罪併罰關係（
    最高法院九十年度臺上字第一○三五號參照），公訴意旨認有方法結果之牽連關
    係，尚有未洽。彼等以一行為，同時未經許可持有槍、彈，而觸犯二罪名，為想
    像競合犯，應從一重依槍砲彈藥刀械管制條例第七條第四項處斷。被告二人間就
    持有上開槍、彈部分，彼此間有犯意聯絡及行為分擔，均為共同正犯。又被告甲○○所為殺人未遂行為，係在緊接之時間內，接續持同一把槍開槍不分先後射擊
    被害人乙○○、丁○○等人，其係以一接續殺人（開槍射擊）行為，同時侵害二
    人生命、身體法益觸犯二殺人未遂罪名，為想像競合犯，應從一重處斷，公訴意
    旨認係連續犯，尚有未洽。被告二人所犯前開槍砲彈藥刀械管制條例第七條第四
    項之持有手槍罪、刑法殺人未遂間，犯意各別，行為互殊，均應予分論併罰。又
    被告甲○○、丙○○二人已著手實施殺人之行為，而未遂，依刑法第二十六條前
    段之規定，按既遂犯之刑減輕之。
陸、原審就被告二人共同未經許可持有手槍部分，依槍砲彈藥刀械管制條例第七條第
    四項、第十二條第四項、刑法第十一條前段、第二十八條、第五十五條、第三十
    八條第一項第一款第二款、第四十二條第三項、罰金罰鍰提高標準條例第二條，
    審酌被告等犯罪之動機、目的，均有如事實欄一所示之犯罪紀錄，素行不佳，於
    警訊坦認犯行等一切情狀，各量處如附表所示之刑，罰金部分諭知易服勞役之折
    算標準，扣案之制式九○手槍二把（詳如內政部警政署刑事警察局九十一年十一
    月廿八日刑鑑字第○九一○三一九六七六號槍彈鑑定書第一頁：「來文載示證物
    品名」之編號第一、二號）、制式九○子彈共四十顆（詳如前槍彈鑑定書第一頁
    ：「來文載示證物品名」之編號第三、七號，經送鑑驗時試射十六顆）、彈殼八
    顆（詳如前槍彈鑑定書第一頁：「來文載示證物品名」之編號第四、五、八號，
    惟編號第四號實係彈頭之鉛心碎片）、彈頭二顆（詳如前槍彈鑑定書第一頁：「
    來文載示證物品名」之編號第六、九號，因編號第六－二號非係由扣案槍支所擊
    發，故應予扣除），除已試射，或擊發後之彈頭、碎片、已非違禁物，不予沒收
    外，其餘扣案之具殺傷力之以色列ＩＭＩ廠製ＤＥＳＥＲＴＥＡＧＬＥ　ＰＩＳ
    Ｔ　ＯＬ型制式半自動九○手槍壹支（槍號Ｅ０４５４５，槍枝管制編號000
    0000000，含彈匣二個）、德國製Ｈ＆Ｋ廠製ＵＳＰ型制式半自動九○手
    槍壹支（槍號00－000000，槍枝管制編號0000000000，含彈
    匣一個）、制式９ｍｍ子彈貳拾肆顆等物，均係屬違禁物，黑色手提袋壹只係被
    告甲○○所有供裝槍彈犯罪所用之物，業經被告丙○○於本院前審供述屬實，均
    應依法併予宣告沒收。經核認事用法，均無違誤，量刑亦稱妥適，應予維持。被
    告甲○○上訴意旨，否認此部分犯罪，被告丙○○上訴意旨，以此部分係其單獨
    犯罪，各指摘原判決不當，並無理由，均應予以駁回。
柒、原審對於被告甲○○、丙○○各犯殺人未遂部分為科刑之判決，固非無見；惟查
    被告甲○○、丙○○二人所各犯之殺人未遂，與彼等共犯之非法持有槍、彈罪，
    均屬各別獨立之犯罪，無方法結果牽連關係，原判決於彼等所犯之殺人未遂部分
    ，同時記載扣案之槍、彈等物沒收，尚有不當。被告丙○○僅對於員警戊○○一
    人射擊（公訴人起訴事實亦同），原判決理由，則以被告丙○○以一接續殺人（
    開槍射擊）行為，同時侵害戊○○、及追捕警員己○○等三人生命、身體法益，
    觸犯三殺人未遂罪名，依想像競合犯，從一重處斷，亦有未洽。被告二人上訴意
    旨各否認此部分犯罪，而指摘原判決此部分不當，雖無可取，但原判決此部分既
    有上述可議之處，仍應由本院將此部分撤銷改判，其所定執行刑亦因而併予撤銷
    。審酌被告等犯罪之動機、目的、手段、否認犯行之犯後態度，被告甲○○、丙○○二人因細故，即持槍殺人，嚴重違反社會秩序，並有事實欄一所示之前科，
    有臺灣高等法院被告全國前案紀錄表在卷可稽，彼等素行不佳等一切情狀，分別
    量處如主文第二項所示之刑，並與上開駁回部分所處之刑定應執行刑如主文第四
    項所示之刑，及就罰金部分，諭知易服勞役之折算標準。
捌、被告甲○○經合法傳喚，無正當理由未到庭，爰不待其陳述逕行判決。
玖、據上論斷，應依刑事訴訟法第三百六十八條、第三百六十九條第一項前段、第三
    百六十四條、第三百七十一條、第二百九十九條第一項前段，刑法第二百七十一
    條第二項、第一項、第二十六條前段、第五十五條、第四十二條第三項、第五十
    一條第五款，罰金罰鍰提高標準條例第二條，判決如主文。
本案經檢察官壬○○到庭執行職務。
中      華      民      國　    九十三     年     十      月    二十　　日
　　　　　　　　　　　　　　　　臺灣高等法院臺中分院刑事第一庭
　　　　　　　　　　　　　　　　　　　審判長法　官　陳　紀　綱
　　　　　　　　　　　　　　　　　　　　　　法  官  方  艤  駐
　　　　　　　　　　　　　　　　　　　　　　法　官　陳　登　源
右正本證明與原本無異。
如不服本判決應於收受送達後十日內向本院提出上訴書狀，其未敘述上訴之理由者並
得於提起上訴後十日內向本院補提理由書（均須按他造當事人之人數附繕本）。
　　　　　　　　　　　　　　　　　　　　　　書記官　林　明　冬
中      華      民      國　    九十三     年     十      月   二十一 　日
附錄所犯法條：
槍砲彈藥刀械管制條例第七條第四項：
未經許可，持有、寄藏或意圖販賣而陳列第一項所列槍砲、彈藥者，處五年以上有期
徒刑，併科新台幣一千萬元以下罰金。
刑法第一百三十五條第一項：
對於公務員依法執行職務時，施強暴脅迫者，處三年以下有期徒刑、拘役或三百元以
下罰金。
刑法第二百七十一條第一項、第二項：
殺人者，處死刑、無期徒刑或十年以上有期徒刑。
前項之未遂犯罰之。
附表：
甲○○、丙○○共同未經許可，持有手槍，各處有期徒刑陸年，併科罰金新台幣貳拾
萬元，罰金部分，如易服勞役以罰金總額與陸個月之日數比例折算。扣案之具殺傷力
之以色列ＩＭＩ廠製ＤＥＳＥＲＴＥＡＧＬＥ　ＰＩＳＴＯＬ型制式半自動九○手槍
壹支（槍號Ｅ０４５４５，槍枝管制編號0000000000，含彈匣二個）、德
國製Ｈ＆Ｋ廠製ＵＳＰ型制式半自動九○手槍壹支（槍號00－000000，槍枝
管制編號0000000000，含彈匣一個）、制式９ｍｍ子彈貳拾肆顆、黑色手
提袋壹只均沒收。
                                                                        Ｒ
